【裁判字號】    97,訴,424
【裁判日期】    980421
【裁判案由】    土地更正編定
【裁判全文】
臺中高等行政法院判決
                                       97年度訴字第424號
                              .
原      告  甲○○
訴訟代理人  蔡得謙  律師
            何立斌  律師
被      告  苗栗縣政府
代  表  人  乙○○
訴訟代理人  丙○○
上列當事人間因土地更正編定事件，原告不服內政部中華民國97
年9月3日台內訴字第0970144645號訴願決定，提起行政訴訟，本
院判決如下︰
    主  文
原告之訴駁回。
訴訟費用由原告負擔。
    事實及理由
一、事實概要：緣坐落苗栗縣苗栗市○○段367地號土地（下稱
    系爭土地），被告於民國（下同）73年3月31日辦理非都市
    土地使用編定時，依法編定為特定農業區農牧用地。經原告
    申請，苗栗縣苗栗市公所於93年11月12日以苗市工字第0930
    021009號函認定系爭土地上之建築物確為「位於未實施建築
    管理地區在非都市土地使用編定前已施工完成基礎，經本所
    調查拍照有案之建築物」，原告遂以系爭土地於土地使用編
    定前已完成基礎工程，向苗栗縣苗栗地政事務所提出申請書
    ，請求將系爭土地更正為同區甲種建築用地，被告於96年10
    月1日以府地用字第0960143552號函否准所請，略以：「本
    案台端申請坐落苗栗市○○段367地號土地，面積0.6438公
    頃，由特定農業區農牧用地編定為同區甲種建築用地，僅檢
    附苗栗市公所核發之『位於未實施建築管理地區在非都市土
    地使用編定前已施工完成基礎，經本所調查拍照有案之建築
    物』文件，尚不足以作為更正編定為合法建物之證明文件。
    依據內政部95年9月22日內授中辦地字第0950726229號函及
    95年11月29日內授中辦地字第0950054297號函規定，仍應依
    『臺灣省非都市土地使用編定時建築管理實施要點』規定繼
    續施工，取得完工證明後始得更正編定為甲種建築用地。」
    原告不服，提起訴願，遭決定駁回，遂提起本件行政訴訟。
二、本件原告主張：
  (一)被告援引違背法律規定無效之函文所為原處分及訴願決定，
    均違法無效：
    1.按司法院釋字第390號解釋略以：涉及人民權利之限制，
      依憲法第23條及中央法規標準法第5條第2款規定，應以法
      律定之；若法律授權以命令為補充規定者，授權之目的、
      內容及範圍，應具體明確，始得據以發布命令。．．．涉
      及人民權利之限制，欠缺法律授權之依據，與前述意旨不
      符，應自本解釋公布之日起，至遲於屆滿1年時失其效力
      。又行政程序法第174條之1規定：「本法施行前，行政機
      關依中央法規標準法第7條訂定之命令，須以法律規定或
      以法律明列其授權依據者，應於本法施行後2年內，以法
      律規定或以法律明列其授權依據後修正或訂定；逾期失效
      。」而建築管理概依建築法及該法所授權訂定之法規管理
      之。但「臺灣省非都市土地使用編定時建築管理實施要點
      」（下稱建築管理實施要點）僅係以省政府70年2月12日
      府建四字第103590號函訂定，觀其內容並無法律授權訂定
      ，亦未經報請內政部核定，顯非法律授權之建築管理法規
      ，此更有臺灣省政府公報70年春字第62期所刊載之臺灣省
      政府所屬各機關自70年2月1日起至70年2月28日止主管法
      規動態通報，可證前揭建築管理實施要點並無法律授權公
      布實施，依首揭司法院釋字第390號解釋、憲法第23條、
      中央法規標準法第5條、第7條、第8條、建築法第3條、第
      100條、行政程序法第174條之1規定，該建築管理實施要
      點應自始無效或至少於92年12月28日之後失效，被告所為
      原處分、內政部95年9月22日內授中辦地字第0950726229
      號函、93年6月28日內授中辦地字第0930724434號函及訴
      願決定自不得引據建築管理實施要點，作為駁回本件申請
      之法令依據。原處分無效，被告應依中央法規標準法第13
      條、第18條及製定非都市土地使用分區圖及編定各種使用
      地作業須知（下稱作業須知）第9點第2項第2款第3目、第
      21點、第22點之規定，為准予更正編定為甲種建築用地之
      申請。
    2.又建築管理實施要點第4點規定之內政部63年7月10日台內
      營字第593737號函，經查內政部營建署所建網站公告之建
      築管理篇63年度解釋函彙編中，並無該解釋函存在，顯因
      涉及人民建築權利之限制，應以法律定之，或以法律授權
      以命令為補充規定者而言，該函亦不符授權之目的、內容
      及範圍應具體明確之旨，並非法律授權之建築管理法規，
      已不再援引適用，既然建築管理實施要點第4點所引之上
      揭內政部函僅為解釋函，並非法律授權之建築管理法規，
      依法無效，內政部營建署已不再援引適用，則依中央法規
      標準法第21條第3款之法旨，建築管理實施要點第4點及第
      5點應當然無效，被告96年12月6日府地用字第0960181725
      號函檢陳訴願答辯書及訴願決定，亦不得引據上揭規定駁
      回本件申請之法令依據。
    3.按作業須知第21點規定：「本須知修正頒布前，直轄市或
      縣（市）政府辦理非都市土地使用編定，依當時規定不得
      編定為某種使用地，而依修正後之規定可編定者，得由土
      地所有權人檢附有關證明文件申辦更正編定。」及內政部
      78年4月1日以台內地字第680192號函增修作業須知第9點
      第2項第2款第3目為「或已依法完成基礎工程者」，故於
      斯時起已新增「於使用編定結果公告前已依法完成基礎工
      程者」，得依當時規定不得編定為某種使用地，而依修正
      後之規定可編定者，得由土地所有權人檢附有關證明文件
      申辦更正編定，並無任何其他「依法完成基礎工程者」以
      外之但書與條件。按中央法規標準法第18條規定「各機關
      受理人民聲請許可案件適用法規時，除依其性質應適用行
      為時之法規外，如在處理程序終結前，據以准許之法規有
      變更者，適用新法規。」及中央法規標準法第3章規定，
      法規增修發布後發生效力，原處分及訴願決定未予適用上
      揭新規定，顯違背中央法規標準法第7條、第11條及行政
      程序法第111條之規定。
  (二)被告於96年12月6日所為訴願答辯書提出內政部93年6月28日
    復立法委員楊仁福國會辦公室之內授中辦地字第0930724434
    號函說明二所引據之內政部營建署63年3月8日台內營字第57
    5150號函所載之「(一)房屋謄本建築執照或建物登記證明、(二)
    戶口遷入證明(三)完納稅捐證明(四)繳納自來水費或電費收據」
    ，作為作業須知第22點所規定之「公告編定前或公告編定期
    間已變更使用之合法證明文件」，並以原告所檢具苗栗市公
    所所為「在非都市土地使用編定前已施工完成基礎之建築物
    ，經調查拍照做成紀錄有案」之證明文件，不符該函之要件
    。惟查內政部營建署63年3月8日台內營字第575150號函僅於
    建築法修正公布前之合法房屋在省（市）建築管理規則未訂
    定前，如能提出上開證明文件之一者，准予接水、接電之適
    用，惟作業須知並無載明前開文件即為第22點所規定之「公
    告編定前或公告編定期間已變更使用之合法證明文件」，而
    其他證明文件即不可以。尤其僅「在非都市土地使用編定公
    告前完成基礎」之物，如何遷入戶口、完納稅、辦理建物登
    記、接水電？故只要提出合法施工建築而「於使用編定結果
    公告前已完成基礎工程者」要件之證明文件，即符合作業須
    知第9點第2項第2款第3目、第3款、第21點、第22點之規定
    ，可合法申請更正土地使用編定。當時主管機關即苗栗縣苗
    栗市公所於73年4月28日所填製之非都市土地編定時施工中
    建築物現況調查表，即為作業須知第22點所指「證明已依法
    完成基礎工程」之證明文件。又作業須知為內政部依據區域
    計畫法第15條及同法施行細則第16條規定之授權而訂定，而
    被告亦認系爭土地位於實施區域計畫地區，自有區域計畫法
    相關規定及其授權之法規命令即上揭作業須知之適用。而被
    告依據建築管理實施要點第4點認定應繼續施工取得完工證
    明以後，始得申辦更正編定為甲種建築用地云云，顯於作業
    須知所定「完成基礎工程」以外，增加法律授權規定所無之
    「繼續施工取得完工證明」要件，以致增加法律授權規定所
    無之限制，該建築實施管理要點自不應繼續適用。
  (三)建築管理概依建築法第3條及第100條、第101條所授權訂定
    之法規規定之實施建築管理地區，而為建築之管理。而於前
    開實施建築管理地區以外之地區，即為未實施建築管理地區
    ，於該未實施建築管理地區土地上建築房屋，就是依法施工
    合法之建築。又依作業須知第9點非都市土地各種使用地之
    編定原則，於使用編定結果公告前實際已全部（宗）作建築
    使用或已依法完成基礎工程者，在特定農業區、一般農業區
    及特定專用區編為甲種建築用地；在山坡地保育區、森林區
    及風景區編為丙種建築用地。特定農業區、一般農業區、山
    坡地保育區、森林區、風景區及特定專用區內之一宗土地，
    於使用編定結果公告前，部分已作建築使用、已依法完成基
    礎工程者或已領有使用執照者，應於土地使用現況調查清冊
    或卡片內註記，並以各該區之主要用地編定，俟土地所有權
    人申請分割後再予更正編定。故只要是位於未實施建築管理
    地區非都市土地，於使用編定結果公告前實際已全部（宗）
    作建築使用或已依法完成基礎工程者，部分已作建築使用、
    已依法完成基礎工程者或已領有使用執照者，應於土地使用
    現況調查清冊或卡片內註記，並以各該區之主要用地編定，
    俟土地所有權人申請分割後再予更正編定。本件原告所有系
    爭土地經苗栗市公所認定位於未實施建築管理地區非都市土
    地，在非都市土地編定前已施工完成基礎，並經調查拍照有
    案之建築物無誤，此有苗栗市公所93年11月12日苗市工字第
    0930021009號函、95年4月14日苗市工字第0950006561號函
    檢附現況照片及施工中建築物現況調查表乙份及95年5月30
    日被告會同苗栗縣苗栗地政事務所、地主（即原告）於系爭
    土地現場會勘結論可稽。詳觀苗栗市公所於73年4月28日所
    填製之非都市土地編定時施工中建築物現況調查表，處理情
    形欄位勾選「准予繼續施工」，顯然當時主管機關苗栗市公
    所於調查拍照填製非都市土地編定時施工中建築物現況調查
    表當時，已認定為依法施工完成基礎之建築物，亦符合建築
    管理實施要點第4點「准予繼續施工」之規定，即系爭土地
    上之基礎工程完成於苗栗縣辦理非都市土地使用編定公告日
    期73年3月31日之前。故原告所提苗栗市公所93年11月12日
    苗市工字第0930021009號函、95年4月14日苗市工字第09500
    06561號函附該建築物現況調查表、現狀照片，及95年5月30
    日系爭土地現場會勘紀錄、被告95年6月14日以府商建字第
    0950076196號公函，即屬作業須知第22點所定之合法證明文
    件。又被告辯稱現況僅豎立鐵條云云，惟按上揭建築物現況
    調查表施工進度填註為「完成立柱及地樑」，及施工中建築
    物現況照片完成立柱及地樑。鈞院98年2月4日履勘現場亦仍
    殘留當時施作之地樑及鋼筋。另依73年之建築物現況調查表
    記載建物構造為加強磚造，則其基礎工程之定義係完成鋼基
    礎及栓基礎，而地樑較栓基礎為更穩固之工法，已符合相關
    規定，庭呈台灣地區各縣市之使用編定公告日期一覽表及建
    築圖各乙張。本案係法律變更，若被告要求原告完成73年間
    建物之原始設計案，則與現時之需求不合，縱使完工，亦無
    法使用。
  (四)被告辯稱「所謂已依法完成基礎者係依據何種法令完成基礎
    工程」，作業須知並無清楚規定，經專案請示內政部後，認
    仍應依建築管理實施要點及其相關函示辦理云云，惟苗栗市
    公所亦依據當時有效之建築管理實施要點第5點規定：「前
    述第4點．．．其基礎認定標準如左：(一)磚造者應完成鋼基
    礎及栓基礎。(二)鋼筋混凝土構造者，應完成地樑及栓基礎或
    完成地下室基礎工程。」而認定本案「完成立柱及地樑」，
    已屬未實施建築管理地區在非都市土地使用編定前已依法完
    成基礎工程，原告自得以依法申請土地更正編定。上揭規定
    已屬明確，被告根本不需以專案向上級請示。且內政部就未
    實施建築管理地區在非都市土地使用編定前已施工完成基礎
    ，人民申請土地更正編定經辦機關認定有疑義時，規定土地
    部分向內政部地政司請求解釋，建築物部分向內政部營建署
    請求解釋，本件被告就原告是否已依法完成基礎工程有疑義
    ，應向內政部營建署請求解釋，但其卻向內政部地政司中部
    辦公室請求解釋，顯問道於盲，再以盲者所為之內政部95年
    9月22日內授中辦地字第0950726229號函及95年11月29日內
    授中辦地字第0950054297號函解釋，為駁回之依據，原處分
    顯不合法，應予撤銷等情，並聲明求為判決：(1)撤銷訴願決
    定及原處分。(2)被告應作成將苗栗縣苗栗市○○段367地號
    土地更正編定為甲種建築用地之行政處分。
三、被告則以：
  (一)按作業須知第9點第2項第2款第3目規定「合於下列情形之一
    土地，在特定農業區、一般農業區及特定專用區編為甲種建
    築用地；在山坡地保育區、森林區及風景區編為丙種建築用
    地：．．．(3)於使用編定結果公告前實際已全部（宗）作建
    築使用或已依法完成基礎工程者。」、第21點規定「本須知
    修正頒布前，直轄市或縣（市）政府辦理非都市土地使用編
    定，依當時規定不得編定為某種使用地，而依修正後之規定
    可編定者，得由土地所有權人檢附有關證明文件申辦更正編
    定。」、第22點規定「經編定使用之土地，如土地所有權人
    檢具確於公告編定前或公告編定期間已變更使用之合法證明
    文件，依照九(二)編定原則表及說明辦理更正編定。」可見本
    案仍須檢附有關合法證明文件申辦更正編定。本件原告申請
    就系爭土地由特定農業區農牧用地更正編定為同區甲種建築
    用地，其檢附之證明文件為苗栗縣苗栗市公所82年3月2日82
    苗市工字第01548號函及93年11月12日苗市工字第09300210
    09號函，上開第01548號函主旨略以「未完工建物，係『位
    於未實施建築管理地區在非都市土地使用編定前已施工完成
    基礎，經本所調查拍照有案之建築物』，依照台灣省非都市
    土地使用編定時建築管理實施要點第3條規定得以繼續施工
    完成2層並不得超過7公尺。惟建築物申請完工證明時．．．
    」，故本案仍需繼續施工取得完工證明後，始得申辦更正編
    定。且目前現況僅豎立鐵條，經被告認定尚不足以作為更正
    編定為甲種建築用地之證明文件，遂於96年10月1日以府地
    用字第0960143552號函駁回其申請。
  (二)又作業須知第9點第2項第2款第3目所規定之「已依法完成基
    礎工程者」，係依據何種法令完成基礎工程，作業須知並無
    清楚規定，經專案請示內政部後，內政部95年9月22日內授
    中辦地字第0950726229號函及95年11月29日內授中辦地字09
    50054297號函復規定，非都市土地如在編定公告當時施工中
    之建築物，應依原台灣省政府70年2月12日訂頒之建築管理
    實施要點及其相關函釋規定辦理（內政部93年6月28日內授
    中辦地字第0930724434號函復立法委員楊仁福國會辦公室函
    參照）。次按建築管理實施要點第5點規定略以：前述第4點
    施工期限應以非都市土地編定公告之日起1年內完成為限，
    以憑核發完工證明，並據以接水接電及更正編定之用。臺灣
    省政府70年11月23日70府建四字第130580號函略以：凡因故
    未能如期完工時，准予比照建築法第53條規定得申請展期，
    但以2次為限，每次不得超過6個月。臺灣省政府72年6月28
    日72府建四字第149817號函略以：原應在編定公告之日起兩
    年內完成，以憑核發完工證明，惟為解決實際困難，凡具有
    正當理由，未能如期完工者，准予按實際完工時提出申請核
    發完工證明書，但應以鄉鎮公所當時調查、拍照、紀錄有案
    之建築物為限。另內政部93年6月28日內授中辦地字第09307
    24434號函復立法委員楊仁福國會辦公室函略以：至編定公
    告當時施工中之建築物，應依建築管理實施要點規定辦理。
    準此，本案應繼續施工，俟取得完工證明書後始得據以更正
    編定為甲種建築用地。又建築管理實施要點係原台灣省政府
    70年2月12日訂頒，而作業須知原係內政部64年8月1日訂定
    ，歷經多次修正後，於89年及91年台灣省政府精省後改由內
    政部中部辦公室修正。內政部係法令之訂定及解釋機關，被
    告自當依法行政。
  (三)查苗栗縣區域計畫及非都市土地使用編定公告日期為73年3
    月31日，系爭土地為「旱」地目，等則「6」，依實施都市
    計畫以外地區建築物管理辦法規定，在苗栗縣非都市土地使
    用編定公告前，除供公眾用建築物及公有建築物外，餘免申
    請建造執照。系爭土地為實施區域計畫地區之土地，檢附苗
    栗縣非都市土地使用編定公告之有關文件。且上揭地點為「
    非都市土地」及非為實施都市計畫以外地區建築物管理辦法
    第15條所指「內政部指定」地區。至於完成基礎工程如何認
    定乙事，依據建築管理實施要點第5點規定略以：其基礎認
    定如左：(一)磚構造者應完成牆基礎及栓基礎。(二)鋼筋混凝土
    構造者，應完成地樑及栓基礎或完成地下室基礎工程。前項
    僅放樣挖土豎立鋼筋者，不得視為完成基礎工程。本件原告
    檢附之照片並無牆壁僅豎立鋼筋，98年2月4日現場履勘時亦
    僅剩下部分鋼筋及地基。至於有關牆基礎、栓基礎、地樑之
    定義為何乙案，被告已函請台灣省建築師公會苗栗縣辦事處
    惠示卓見，經該辦事處於98年3月10日以台建師苗字第16號
    函稱「依據建築技術規則建築構造編第二章基礎構造規定分
    為淺基礎及深基礎，本案研擬之牆基礎、栓基礎，名詞定義
    與上述不同，需現場認定屬於何種形式基礎，才能定義。」
    等語，資為抗辯，並聲明求為判決駁回原告之訴。
四、兩造之爭點：原告依據製定非都市土地使用分區圖及編定各
    種使用地作業須知第9點第2項第2款第3目、第3款及第21點
    、第22點規定，請求將系爭土地由特定農業區農牧用地更正
    編定為同區甲種建築用地，是否有理。經查：
  (一)按「區域計畫公告實施後，不屬第11條之非都市土地，應由
    有關直轄市或縣（市）政府，按照非都市土地分區使用計畫
    ，製定非都市土地使用分區圖，並編定各種使用地，報經上
    級主管機關核備後，實施管制。變更之程序亦同。其管制規
    則，由中央主管機關定之。」、「依本法第15條製定非都市
    土地使用分區圖、編定各種使用地與辦理非都市土地使用分
    區及使用地編定檢討之作業方式及程序，由內政部定之。」
    分別為區域計畫法第15條及同法施行細則第16條所明定。次
    按「合於下列情形之一土地，在特定農業區、一般農業區及
    特定專用區編為甲種建築用地；在山坡地保育區、森林區及
    風景區編為丙種建築用地：．．．(3)於使用編定結果公告前
    實際已全部（宗）作建築使用或已依法完成基礎工程者。但
    原依土地法規定編定為農業用地之土地，非法變更作建築使
    用以及依實施都市計畫以外地區建築物管理辦法申請建築農
    舍之土地，仍編為農牧用地。」、「經編定使用之土地，如
    土地所有權人檢具確於公告編定前或公告編定期間已變更使
    用之合法證明文件，依照九、(二)編定原則表及說明辦理更正
    編定。」為作業須知第9點第2項第2款第3目及第22點所規定
    。又按「位於未實施建築管理地區，在非都市土地使用編定
    前已施工完成基礎之建築物，經調查拍照做成紀錄有案者，
    准予比照內政部63年7月10日台內營字第593737號函示得繼
    續施工完成2層，並不得超過7公尺，如施工已超過2層者，
    已完成當層為止。」、「前述第4點施工期限應以非都市使
    用編定公告之日起1年內完成為限，以憑核發完工證明並據
    以接水接電及更正編定之用，其基礎認定標準如左：(一)磚構
    造者應完成牆建築及栓基礎。(二)鋼筋混凝土構造者，應完成
    地樑及栓基礎或完成地下室基礎工程。前項僅放樣挖土豎立
    鋼筋者，不得視為完成基礎工程。」復為建築管理實施要點
    第4點、第5點所定。又建築管理實施要點，係臺灣省政府於
    70年2月12日為便利各縣市政府執行非都市土地使用編定時
    之建築管理業務所訂定，為行政程序法施行前該管行政機關
    於符合立法意旨且未逾越母法規定之限度內，就執行法律有
    關之細節性、技術性事項，所為之規定，其內容並無牴觸法
    律或對人民之自由權利增加法律所無之限制，自屬有效而得
    予適用。
  (二)本件原告共有坐落苗栗縣苗栗市○○段367地號之系爭土地
    ，被告於73年3月31日辦理非都市土地使用編定時，依法編
    定為特定農業區農牧用地。原告以系爭土地於土地使用編定
    前已完成基礎工程，向苗栗縣苗栗地政事務所提出申請書，
    請求將系爭土地更正為同區甲種建築用地，被告於96年10月
    1日以府地用字第0960143552號函否准所請，略以：「本案
    台端申請坐落苗栗市○○段367地號土地，面積0.6438公頃
    ，由特定農業區農牧用地編定為同區甲種建築用地，僅檢附
    苗栗市公所核發之『位於未實施建築管理地區在非都市土地
    使用編定前已施工完成基礎，經本所調查拍照有案之建築物
    』文件，尚不足以作為更正編定為合法建物之證明文件。依
    據內政部95年9月22日內授中辦地字第0950726229號函及95
    年11月29日內授中辦地字第0950054297號函規定，仍應依『
    台灣省非都市土地使用編定時建築管理實施要點』規定繼續
    施工，取得完工證明後始得更正編定為甲種建築用地。」原
    告不服，循序提起本件行政訴訟，並為如事實欄所示之主張
    。
  (三)經查，苗栗縣實施區域計畫及非都市土地使用編定公告日期
    為73年3月31日，公告日期前可免申請建造執照，有被告98
    年3月13日府地用字第0980040517號函附卷可稽（見本院卷
    第167頁）。系爭土地經苗栗縣苗栗市公所於73年4月28日至
    現場調查非都市土地使用編定時施工中建築物現況時，當時
    之施工進度為加強磚造建築，建物完成高度3.5公尺，施工
    進度為完成立柱及地標，處理情形為准予繼續施工，有苗栗
    縣苗栗市公所95年4月14日苗市工字第0950006561號函附73
    年4月28日非都市土地使用編定時施工中建築物現況調查表
    及現況照片附卷可稽（見本院卷第34至39頁），並經本院於
    98年2月4日到現場勘驗屬實，製有勘驗筆錄、勘驗略圖及現
    場照片在卷可按（見本院卷第119至132頁），復為兩造所不
    爭。是系爭土地係位於未實施建築管理地區，在非都市土地
    使用編定前已施工完成基礎之事實，堪以認定。次查，系爭
    土地在非都市土地使用編定前已施工完成基礎，並由苗栗縣
    苗栗市公所93年11月12日苗市工字第0930021009號函，認定
    為「位於未實施建築管理地區在非都市土地使用編定前已施
    工完成基礎，經本所調查拍照有案之建築物」，是否即屬作
    業須知第9點第2項第2款第3目之「依法完成基礎工程」及第
    22點之已變更使用之合法證明文件？按依當時有效之建築管
    理實施要點第5點規定，其施工期限應以非都市使用編定公
    告之日起1年內完成為限，以憑核發完工證明並據以接水接
    電及更正編定之用，則系爭土地上之建築物，於非都市土地
    使用編定前雖已完成基礎工程，惟並未依上開規定繼續施工
    完成並核發完工證明。準此，苗栗縣苗栗市公所93年11月12
    日苗市工字第0930021009號函，並非作業須知第22點之已變
    更使用之合法證明文件，自不得憑此據以申請更正編定。再
    者，原告共有系爭土地重劃前為苗栗縣苗栗市○○段695、
    752地號土地，該2筆土地於非都市土地使用編定前之地目為
    「旱」（見本院卷第216至225頁），係屬依土地法第2條編
    定為農業用地之土地，應作農業使用。行為時土地法第82條
    規定「凡編為某種使用地之土地，不得供其他用途之使用。
    但經該管市縣地政機關核准，得為他種使用者，不在此限」
    ，原告既未經申請被告核准，即非法將系爭土地變更作建築
    使用，縱已完成基礎工程，依作業須知第9點第2項第2款第
    3目但書規定，被告仍將系爭土地編為特定農業區農牧用地
    ，並無不合。
  (四)綜上所述，原告上開主張，均不足採。從而，被告否准原告
    申請系爭土地更正編定為甲種建築用地之處分，核無違誤，
    訴願決定予以維持，亦無不合。原告訴請撤銷訴願決定及原
    處分，並請求被告應作成將苗栗縣苗栗市○○段367地號土
    地更正編定為甲種建築用地之行政處分，為無理由，應予駁
    回。至兩造其餘主張和舉證，與本件判決之結果無影響，毋
    庸逐一論述，附此敘明。
五、據上論結，本件原告之訴為無理由，依行政訴訟法第195條
    第1項後段、第98條第1項前段，判決如主文。
中    華    民    國    98    年     4    月    21    日
                臺中高等行政法院第二庭
                          審判長法  官  胡  國  棟
                                法  官  林  金  本
                                法  官  林  秋  華
以上正本證明與原本無異。
如不服本判決，應於判決送達後20日內向本院提出上訴書狀，其
未表明上訴理由者，應於提起上訴後20日內向本院提出上訴理由
書（須依對造人數附具繕本）；如於本判決宣示或公告後送達前
提起上訴者，應於判決送達後20日內補提上訴理由書（須附繕本
）。未表明上訴理由者，逕以裁定駁回。
中    華    民    國    98    年     4    月    27    日
                                書記官  蔡  宗  融


司法院資訊處製作；財團法人民間司法改革基金會備份。
